【裁判字號】    97,上易,830
【裁判日期】    970528
【裁判案由】    違反臺灣地區與大陸地區人民關係條例等
【裁判全文】
臺灣高等法院臺中分院刑事判決         97年度上易字第830號
上  訴  人  臺灣彰化地方法院檢察署檢察官
被      告  乙○○
上列上訴人因被告違反就業服務法案件，不服臺灣彰化地方法院
96年度易字第1640號中華民國 97年1月23日第一審判決（起訴案
號：臺灣彰化地方法院檢察署96年度偵字第6640號），提起上訴
，本院判決如下：
    主  文
原判決關於乙○○違反就業服務法部分撤銷。
乙○○被訴違反就業服務法部分免訴。
    理  由
一、公訴（即聲請簡易判決處刑）意旨係以：被告乙○○因未經
    許可容留印尼籍外僑從事塑膠廢料加工工作，經彰化縣政府
    於95年6月20日以府勞就字第 0950116911號裁處新臺幣（下
    同）15萬5千元罰鍰，竟於5年內，明知雇主不得聘僱未經許
    可之外國人，仍自 95年3月11日起，未經許可，在彰化縣田
    尾鄉仁里村和平巷43號之塑膠工廠內，以每小時70元之代價
    ，聘僱未經許可之印尼國人WATY TINI、HERMANTO、MURJITO
    、TIRTAGANI TISNAWIDJAJA、BUDIONO、SOLIHATUN（聲請簡
    易判決處刑書誤載為SOLIATUN）等人，從事塑膠廢料回收、
    塑膠溶成等工作，嗣於 96年7月11日晚上10時許，為警在上
    址工廠內查獲，因認該部分涉有就業服務法第 63條第1項違
    反同法第 57條第1款規定雇主聘僱未經許可之外國人之罪嫌
    （被告乙○○另涉違反臺灣地區與大陸地區人民關係條例之
    罪，業經原審判決確定，檢察官就此部分未提起上訴）。
二、按刑事訴訟法第302條第1款規定，案件曾經判決確定者，應
    為免訴之判決，係以同一案件已經法院為實體上之確定判決
    ，該被告應否受刑事制裁，即因前次判決而確定，不能更為
    其他有罪或無罪之實體上裁判。此項原則，關於實質上一罪
    或裁判上一罪，其一部事實已經判決確定者，對於構成一罪
    之其他部分，固亦均應適用；但此種情形，係因審判不可分
    之關係，在審理事實之法院就全部犯罪事實，依刑事訴訟法
    第267 條規定，本應予以審判，故其確定判決之既判力自應
    及於全部之犯罪事實。再按判決應宣示之，但不經言詞辯論
    之判決，不在此限，刑事訴訟法第224條第1項定有明文。又
    裁判製作裁判書者，除有特別規定外，應以正本送達於當事
    人、代理人、辯護人及其他受裁判之人，同法第227條第1項
    亦有明定。是裁判如經宣示者，於宣示時對外發生效力；如
    未經宣示、公告時，則於該裁判送達於當事人、代理人、辯
    護人或其他受裁判之人時，始對外發生裁判之效力。而經宣
    示之判決，於最後審理事實法院宣示判決後始行發生之事實
    ，既非該法院所得審判，即為該案判決之既判力所不及，其
    既判力對於時間效力之範圍，應以最後審理事實法院之宣示
    判決日為判斷之標準，因而得上訴於高等法院之第一審刑事
    判決經宣示者，如未據上訴，其既判力之時點，固應至宣判
    之日；惟若第一審之確定判決，因未經言詞辯論，而未宣示
    及對外公告，即應以其正本最先送達於當事人之時，對外發
    生效力，而以之為該確定判決既判力範圍之時點（最高法院
    95年度台非字第99號判決意旨可資參照）。
三、經查：
  (一)被告乙○○前因犯就業服務法第 63條第1項違反同法第57條
    第1款規定之罪，經臺灣彰化地方法院北斗簡易庭於96年6月
    29 日以96年度斗簡字第185號為刑事簡易判決，判處被告有
    期徒刑 2月，如易科罰金，以新臺幣1千元折算1日，該案係
    簡易處刑，未經宣示，該判決正本於96年7月5日最先送達於
    被告乙○○，96年7月12日送達於檢察官，於96年7月23日確
    定，嗣再經減刑為有期徒刑 1月確定等情，有臺灣高等法院
    被告前案紀錄表、上開案件之聲請簡易判決處刑書、刑事簡
    易判決及送達證書影本等在卷可稽，故該案判決係於 96年7
    月 5日對外發生效力，而以之為該確定判決既判力範圍之時
    點。
  (二)再查被告係分別自 95年3月11日、96年1月23日、96年5月11
    日、96年5月27日、96年6月15日、96年7月1日起開始聘僱聘
    僱印尼國人TIRTAGANI TISNAWIDJAJA、WATY TINI、HERMANT
    O、MURJITO、BUDIONO、SOLIHATUN等6人，至96年7月11日查
    獲止，此經證人TIRTAGANI TISNAWIDJAJA、WATY TINI、HER
    MANTO、MURJITO、BUDIONO、SOLIHATUN 6人分別於警詢時供
    明在卷（按上開證人於警詢中之陳述，於本院審理時予以提
    示並告以要旨，經檢察官及被告表示意見，當事人已知上述
    筆錄乃傳聞證據，均未於言詞辯論終結前對該筆錄內容異議
    ，本院審酌上開筆錄作成時，並無人情施壓或干擾，亦無不
    當取供之情形，認為以之作為本案之證據亦屬適當，依刑事
    訴訟法第159條之5規定，該警詢中之證言自具有證據能力，
    附此敘明）。
  (三)按刑事法若干犯罪行為態樣，本質上原具有反覆、延續實行
    之特徵，立法時既予特別歸類，定為犯罪構成要件之行為要
    素，則行為人基於概括之犯意，在密切接近之一定時、地持
    續實行之行為，倘依社會通念，於客觀上認為符合一個反覆
    、延續性之行為觀念者，於刑法評價上，即應僅成立一罪。
    學理上所稱「集合犯」之職業性、營業性或收集性等具有重
    複特質之犯罪均屬之，例如經營、從事業務、收集、販賣、
    製造、散佈等行為概念者是。本件被告陸續聘僱未經許可之
    印尼國人 TIRTAGANI TISNAWIDJAJA、WATY TINI、HERMANTO
    、MURJITO、BUDIONO、SOLIHATUN等6人工作，本質上即具有
    反覆性，於行為概念上，應認為包括的一罪，而為集合犯。
  (四)是被告所犯違反就業服務法具實質上一罪關係之犯罪時間，
    部分在上開確定判決之既判力前（96年7月5日前），部分在
    確定判決之既判力之後（96年7月6日後），揆諸前開說明，
    均為前案之既判力效力所及，因此就上開部分，即應為免訴
    判決之諭知。
四、原審未察，就此部分予以論罪科刑，自有未合。檢察官上訴
    意旨指摘於此，為有理由，原判決既有上述可議之處，自屬
    無可維持，應由本院將原判決關於被告乙○○違反就業服務
    法部分撤銷改判，並為免訴判決之諭知。
據上論結，應依刑事訴訟法第369條第1項前段、第364條、第302
條第1款，判決如主文。
本案經檢察官甲○○到庭執行職務。
中    華    民    國    97    年    5     月    28    日
            刑事第八庭  審判長法  官  羅  得  村
                              法  官  劉  榮  服
                              法  官  張  靜  琪
上列正本證明與原本無異。
不得上訴。
                              書記官  陳  俞  豪
中    華    民    國    97    年    5     月    28    日


司法院資訊處製作；財團法人民間司法改革基金會備份。
